臺灣雲林地方法院交通事件裁定　　　　　　　　　　九十二年度交聲字第二二號
　　原處分機關　交通部公路局嘉義區監理所雲林監理站
　　異　議　人
　　即受處分人　甲○○
　　代　理　人　林照懷
右列異議人因違反道路交通管理處罰條例案件，對於交通部公路總局嘉義區監理所雲
林監理站民國九十二年十一月十三日所為之裁決處分（原處分案號：雲監裁字第裁七
二─ＫＡＣ五三五七二號），聲明異議，本院裁定如左：
    主  文
原處分撤銷。
甲○○汽車駕駛人，行車速度，超過規定之最高時速，處新台幣壹仟玖佰元罰鍰，並
記違規點數壹點。又駕駛汽車有違反道路交通管理處罰條例之行為，拒絕停車接受稽
查而逃逸，處新台幣仟元罰鍰，並記違規點數壹點。
    理  由
一、原處分機關交通部公路局嘉義區監理所雲林監理站以異議人甲○○所有之車號九
    Ｈ─一○三八號自用小客車，於民國九十二年九月十三日十三時二十三分，行經
    最高速限為六十公里之省道台三線公路南下指標二五九‧五公里路段（雲林古坑
    路段）時，為警以雷達測速器測得其以時速八十六公里之速度行駛，超速二十六
    公里，經警鳴笛示意停車受檢，竟拒絕停車接受稽查而逃逸，執勤員警登記該車
    之車號並查證車籍資料無誤後，乃以該車駕駛人超速行駛以及拒絕停車接受稽查
    而逃逸，分別依道路交通管理處罰條例第四十條第一項、第六十條第一項之規定
    逕行舉發。嗣異議人於舉發通知單上所載之應到案日期前到案並提出申訴，經原
    處分機關認申訴為無理由，乃依同條例第四十條第一項及違反道路交通管理事件
    統一裁罰基準表之規定，裁處新台幣（下同）一千九百元罰鍰（超速部分）；又
    依同條例第六十條第一項及違反道路交通管理事件統一裁罰基準表之規定，裁罰
    三千元（拒絕停車接受稽查而逃逸部分）。
二、聲明異議意旨略以：超速部分並沒有照片為證，且車子於舉發當日並未行經舉發
    地點，何來拒絕接受稽查而逃逸之事實？為此提出異議等語。
三、按行車速度，依標誌或標線之規定，無標誌或標線者，在市區道路，時速不得超
    過五○公里，在郊外道路時速不得超過六○公里。但在未劃設車道線或行車分向
    線之道路，市區時速不得超過三○公里，郊外時速不得超過四○公里，九十二年
    十月十五日修正前道路交通安全規則第九十三條第一項第一款定有明文。又汽車
    駕駛人，行車速度，超過規定之最高時速，處一千二百元以上二千四百元以下罰
    鍰；汽車駕駛人駕駛汽車有違反本條例之行為，拒絕停車接受稽查而逃逸，除按
    各該條規定處罰外，處三千元以上六千元以下罰鍰。道路交通管理處罰條例第四
    十條第一項、第六十條第一項分別定有明文。而有第四十條第一項、第六十條第
    一項之情形者，並各記違規點數一點，亦為同條例第六十三條第一項第一款所明
    定。再按逕行舉發違反道路交通管理事件，經汽車所有人依通知單之應到案日期
    前到案，並告知違規駕駛人姓名、身分證統一編號及住址者，處罰機關應即另行
    通知違規駕駛人到案依法處理；逾應到案日期，處罰機關應依本條例第八十五條
    第三項規定處罰該汽車所有人，違反道路交通管理事件統一裁罰基準及處理細則
    第二十四條亦規定甚明；易言之，本件如汽車駕駛人違規超速為警當場攔停者，
    處罰機關固應對汽車駕駛人為處罰；惟若舉發機關並非當場對該部汽車攔停，而
    對汽車所有人為掣單舉發，如經舉發之汽車所有人在舉發通知單上所載之應到案
    日期前到案，並告知處罰機關該超速及不服稽查逃逸之汽車違規駕駛人姓名，即
    依前開細則第二十四條規定處罰該名違規駕駛人，而如汽車所有人未於應到案日
    期前到案或雖於應到案日期前到案，而未告知處罰機關實際之違規駕駛人者，處
    罰機關仍應依道路交通管理處罰條例第八十五條第三項「本條例關於車輛駕駛人
    之處罰，如應歸責於車輛所有人者，處罰車輛所有人」之規定，對車輛所有人加
    以處罰。
四、經查：異議人所有之車號九Ｈ─一○三八號自用小客車，於九十二年九月十三日
    十三時二十三分，行經最高速限為六十公里之省道台三線公路南下指標二五九‧
    五公里路段時，為警以雷達測速器測得其以時速八十六公里之速度行駛，超速二
    十六公里，經警鳴笛示意停車受檢，竟拒絕停車接受稽查而逃逸，執勤員警登記
    該車之車號並查證車籍資料無誤後，為雲林縣警察局依規定逕行舉發。嗣異議人
    於舉發通知單上所載之應到案日期前到案並提出申訴，經原處分機關認申訴為無
    理由，乃依規定共計裁罰四千九百元罰鍰等情，有汽車車籍表、雲林縣警察局九
    十二年九月十三日91雲警交字第ＫＡＣ五三五七二號舉發違反道路交通管理事
    件通知單、受理民眾交通違規申訴紀錄表、原處分機關九十二年十一月十三日雲
    監裁字第裁七二─ＫＡＣ五三五七二號違反道路交通管理事件裁決書各一紙在
    卷足稽。異議人固以前開情詞為辯，惟查：
  (一)證人即查獲本件違規事實之雲林縣警察局斗南分局古坑分駐所員警鍾華昇於本院
    訊問時結證稱：（請說明當天舉發情形？）當天我和陳仲群二人在舉發地點站在
    警車旁執行測速勤務，在舉發的時間，雷達測速器發出嗶嗶聲並顯示車行速度八
    十六公里，隨即陳仲群即舉紅旗吹警笛示意攔停，我也有在場看見，當時該部日
    產黑色的車子，原本行駛於外側車道，我們舉旗要將他攔停之後，該部車輛即駛
    入內側車道，並加足油門駛離，並沒有停車受檢；（你們當時有無看見車牌號碼
    ？）有，當時是由我記在手上；（當天你有無注意該部違規車輛的廠牌？）有，
    我也是記在手上，而且事後我們輸入車牌號碼之後，也是符合，所以我們才會舉
    發；（當時你看見的車輛顏色？）是黑色的，後來查詢車籍資料也是黑色等語，
    核與另名執勤員警陳仲群所證述：當時我與鍾華昇在舉發的時間、地點執行測速
    勤務，因為在舉發地點之前二百公尺處是一個右彎道，曾多次發生車禍，所以我
    們即在該處加強測速勤務，我們將雷達測速器架設在儀表板上方完成後，我們即
    站在警車車頭執勤，並面向北邊看前方彎道，當時雷達測速器有發出嗶嗶聲音，
    我們即知道有車輛超速，我們看螢幕顯示速度為八十六公里，並馬上看前方彎道
    有一部黑色車輛過來，我即舉紅旗吹警笛攔停，原本該車係行駛於外側車道，如
    果在經過我們攔停之後，若有意停車受檢的車輛，都會在八十至一百公尺處減速
    ，但本件違規車輛並沒有這種情形，於是我就朝路中間走過去要攔下該車，該車
    見狀，就加速油門變換車道到內側車道駛離，未停車受檢，由於該車未有減速跡
    象，可能沒有要停車受檢的意思，所以我就特別盯住他的車牌，看完之後我即馬
    上將車號唸給鍾華昇記下來，並告訴他廠牌是ＣＥＲＦＩＲＯ車輛，而且是黑色
    車子，並與鍾華昇互相確認，車牌、廠牌、顏色結果均相符，相符之後，我們回
    到所裡以電腦查詢，並均相符，所以才開單舉發等情節相符。二位證人既為依法
    執行職務之公務員，其公正執法應可期待，若非確有違規情事，證人實無設詞誣
    攀之理。且徵諸舉發當時正值中午時分，光線充足，而證人陳仲群發覺違規車輛
    有意拒絕接受攔停時，為確實稽查並免日後滋生爭議，必專注於辨認車牌號碼，
    其後與另名值勤員警鍾華昇就所見車牌號碼進行確認，確認結果又屬相符，則違
    規汽車之車牌號碼應無誤認之虞。再者，本案既經執勤員警走向馬路中央吹哨子
    並舉起紅旗攔車，依駕駛人為一般通常之注意，應能清楚目睹，詎其仍不接受稽
    查而逃逸，本件駕駛人拒絕接受稽查而駕車逃逸之違規情形應至為明確。又警察
    舉發交通違規行為，並不以照片為必要之證明方法，若強求各種交通違規行為均
    需以照片為其裁罰依據，事實上殆不可行，蓋諸多違規行為之發生難以預期，違
    規狀態稍縱即逝，如闖紅燈（在未設置闖紅燈自動照相儀器之處所）；未戴安全
    帽之騎士見警攔查，隨即戴上安全帽；未繫安全帶之汽車駕駛見警攔查，隨即繫
    上安全帶等情形，根本無法期待此類違規行為均須照相為證，是本件縱然未有照
    相存證，本件汽車駕駛人於前開時、地超速並拒絕停車接受稽查而逃逸之違規事
    實，仍堪認定。
  (二)異議人代理人即異議人之子林照懷固於庭訊時陳稱：這部汽車從三年前買車之後
    ，都是我在使用，由於我都在台中做生意，並住在彰化，因此我都是在台中、彰
    化間往來，不會在違規地點違規等語。惟本件違規情形，既係因上開汽車駕駛人
    超速且不服從稽查而逃逸，舉發機關對汽車所有人逕行舉發，異議人即汽車所有
    人即應於應到案日期前告知原處分機關車輛之實際使用人。茲異議人既於應到案
    期限內為申訴時，未依規定告知原處分機關該車輛違規當時之實際使用人，原處
    分機關仍應依道路交通管理處罰條例第八十五條第三項之規定，對車輛所有人加
    以處罰，則縱本件實際駕駛人係另有其人，並不影響本件之裁罰，併此敘明。
五、綜上所述，異議人上開所辯，均無足採。原處分機關依道路交通管理處罰條例第
    四十條第一項、第八十五條第三項及違反道路交通管理事件統一裁罰基準表之規
    定，裁處一千九百元罰鍰（超速部分），以及依同條例第六十條第一項、第八十
    五條第三項及違反道路交通管理事件統一裁罰基準表之規定，裁罰三千元（拒絕
    停車接受稽查而逃逸部分），合計裁罰四千九百元罰鍰，於法本無不合；惟依同
    條例第六十三條第一項第一款規定，有第四十條第一項、第六十條第一項之情形
    者，應各記違規點數一點，原處分漏未諭知，於法即有未合，異議人聲明異議雖
    無理由，惟上開處分既有違法之處，自應由本院予以撤銷，並就撤銷部分，審酌
    上開違規情節，改依道路交通管理處罰條例第四十條第一項、第六十條第一項、
    第八十五條第三項及違反道路交通管理事件統一裁罰基準表規定，各裁處異議人
    一千九百元（超速部分）及三千元（拒絕停車接受稽查而逃逸部分）罰鍰，並依
    同條例第六十三條第一項第一款規定，就超速及拒絕停車接受稽查而逃逸部分，
    各記違規點數一點，以臻適法。
六、據上論斷，應依道路交通管理處罰條例第八十七條第二項，道路交通案件處理辦
    法第二十條前段，裁定如主文。
中     華      民      國     九十三     年      四       月     八     日
                                        臺灣雲林地方法院交通法庭
                                            法  官  李明益
右正本證明與原本無異。
如不服本裁定，應於裁定送達後五日內向本院提出抗告狀。
                                            書記官  許立昌
中     華      民      國     九十三     年      四       月     八     日
